臺灣高雄地方法院刑事判決　　　　　　　　　　　九十三年度交簡上字第二一四號
　　上　訴　人　臺灣高雄地方法院檢察署檢察官
　　上　訴　人
　　即　被　告　丙○○　男　五.
　　選任辯護人　陳文卿律師
右上訴人因業務過失傷害案件，不服本院交通法庭中華民國九十三年十月五日九十三
年度交簡字第一九六四號第一審簡易判決（聲請簡易判決處刑案號：臺灣高雄地方法
院檢察署九十三年度偵緝字第一二四二號），提起上訴，本院判決如左：
    主  文
原判決撤銷。
丙○○從事業務之人，因業務上之過失傷害人，處有期徒刑陸月，如易科罰金，以參
佰元折算壹日。
    事  實
一、丙○○考領有職業聯結車駕駛執照，係太上交通有限公司（以下簡稱太上公司）
    所僱用之司機，平時以駕駛太上公司營業用之聯結車載送貨物為業，為從事駕駛
    業務之人，於民國九十二年十月三日二十二時許，駕駛聯結拖板車（車牌號碼Ｋ
    Ｗ─七七九號），沿高雄市前鎮區○○○路由北向南行駛，通過該路與中平路交
    岔口後，由快車道轉入機慢車專用道行駛，行駛至上開路口以南約五十公尺處時
    ，本應注意在設有禁止臨時停車標誌、標線處所不得臨時停車，且臨時停車時，
    應依車輛順行方向緊靠道路右側，大型車之右側前後輪胎外側距離路面邊緣不得
    逾一公尺，以避免道路交通事故之發生，且當時柏油路面乾燥、無缺陷亦無障礙
    物，視距良好，依其智識、能力亦無不能注意之情事，詎因路況不熟欲停車撥打
    行動電話問路，竟疏未注意，貿然將其所駕駛之聯結拖板車臨時停車於上開畫有
    禁止臨時停車標線處所之機慢車專用道上，且未緊靠道路右側停車，右側車身距
    離路面邊緣四點七公尺，適有乙○○騎駕ＸＰＺ─五三一號重型機車，沿高雄市
    前鎮區○○路由北向南行駛行經該處，亦疏未注意前方有暫停車輛，因閃避不及
    而自後方追撞丙○○所駕駛拖板車之右後車尾，當場人車倒地，受有左近端脛、
    腓骨骨折、右遠端橈、尺骨骨折等傷害。丙○○於肇事後，留在現場主動向據報
    前往現場處理尚不知肇事者為何人之高雄市政府警察局交通大隊第六分隊警員鄭
    勝欽坦承駕車肇事，並接受裁判。
二、案經乙○○訴由臺灣高雄地方法院檢察署檢察官偵查並聲請簡易判決處刑。
    理  由
一、訊據被告丙○○矢口否認有何業務過失傷害犯行，辯稱：不知道自己有無過失，
    車禍當時是想停車用行動電話問路，車子已經開到靠路邊，但還沒有完全停妥，
    正以極慢速度前進，要停車途中就被告訴人乙○○撞上云云。經查：
（一）被告於警詢時迭次自承其於九十二年十月三日二十二時許，駕駛聯結拖板車（
      車牌號碼ＫＷ─七七九號），沿高雄市前鎮區○○○路由北向南行駛，通過該
      路與中平路口後，轉入機慢車專用道行駛，並停於路旁與人聯絡，要問路到夢
      幻公園，嗣遭告訴人自後追撞等語，核與告訴人於警詢及本院審理中指訴之情
      節相符，且被告於本件車禍發生時係停車於中山四路、中平路口以南約五十公
      尺處之機慢車專用道上，該路段畫有禁止臨時停車之標線（路邊畫有紅線，表
      示該處禁止臨時停車），被告之連結拖板車係靠該機慢車專用道左邊邊線停車
      ，右側車身距離路面邊緣四點七公尺，左側車身距離機慢車專用道左邊邊線零
      點七至零點八公尺，當時柏油路面乾燥、無缺陷亦無障礙物，視距良好，而告
      訴人確因本件車禍受有左近端脛、腓骨骨折、右遠端橈、尺骨骨折等傷害之事
      實，亦有道路交通事故現場圖、道路交通事故調查報告表（一）、（二）、高
      雄市立小港醫院（下稱小港醫院）診斷證明書各一紙、現場照片八張在卷可憑
      。按汽車臨時停車時，應注意在設有禁止臨時停車標誌、標線處所不得臨時停
      車，且臨時停車時，應依車輛順行方向緊靠道路右側，大型車之右側前後輪胎
      外側距離路面邊緣不得逾一公尺，道路交通安全規則第一百十一條第一項第三
      款、第二項分別定有明文。本件被告駕駛連結拖板車時本應注意遵守上開交通
      規則，以避免交通道路事故之發生，維護往來人車之安全，而依當時情形及其
      智識能力，亦無不能注意之情形，竟疏未注意上開規定而貿然臨時停車，致告
      訴人因閃避不及而自後追撞倒地，受有左近端脛、腓骨骨折、右遠端橈、尺骨
      骨折等傷害，被告顯有過失，且其過失與告訴人之受傷結果間，具有相當因果
      關係。至被告駕駛連結拖板車行駛於機慢車專用道之行為，固違反道路交通安
      全規則第九十條「駕駛人駕駛汽車，應遵守道路交通標誌之指示」之規定，惟
      若被告僅行駛於機慢車專用道上而未違規臨時停車，告訴人應尚不致自後追撞
      被告之車輛而發生本件車禍，是被告造成本件車禍發生之過失行為，應係其違
      反道路交通安全規則第一百十一條第一項第三款、第二項規定臨時停車之行為
      ，而非違反道路交通安全規則第九十條規定行駛於機慢車專用道上之行為，併
      此敘明。
（二）被告於本院審理中固改稱伊於車禍當時是想停車用行動電話問路，車子已經開
      到靠路邊，但還沒有完全停妥，正以極慢速度前進，要停車途中就被告訴人撞
      上云云。惟查，被告前開所辯除與告訴人之指訴不符外，被告曾於車禍發生後
      十九分鐘（即九十二年十月三日二十二時十九分許）在車禍現場接受警方詢問
      時自承：「我駕營聯結沿中山四路機慢車專用道由北向南直行，停於左側路旁
      與人聯絡‧‧‧我停於路邊有打閃光燈及小燈」等語，有交通事故談話紀錄表
      一紙在卷可稽，復於九十三年一月八日警詢時再次供稱：「我於九十二年十月
      三日二十二時許，‧‧‧行駛至高雄市高雄市○鎮區○○路與中安路（應為中
      平路之誤）口時進入慢車道靠邊停車要問路到夢幻公園，我靠邊停車時有按車
      上警示燈人尚未下車時，被害人乙○○即騎乘ＸＰＺ—五三一號重機車不慎由
      我拖板車右後撞擊我車板‧‧‧」等語（見九十三年度偵字第三一三九號卷第
      二頁反面），均一致供稱其於車禍發生時已停車，甚至陳稱已經打開閃光燈、
      警示燈，直到原審判決認定其有未依規定臨時停車之過失後，始於本院審理中
      改稱其於車禍發生時並未停車；此外，再參以被告於本院審理中自承遭告訴人
      撞擊後，離合器放開車子才熄火等語（見本院九十四年三月三日審判筆錄），
      而依常理言之，手排車輛於行進中離合器是處於放開（未踩下）之狀態，停車
      時才需要踩下離合器及煞車，顯見被告於遭告訴人撞擊前已經踩著離合器，即
      當時被告已經停車無疑乙節，堪認被告係於臨時停車後始發生本件車禍，其於
      本院審理中改稱當時車輛仍在行進中云云，與事實不符，屬事後卸責之詞，不
      足採信。
（三）又告訴人主張伊是為了閃避從右後方過來的兩輛追風機車，車子往左偏才撞上
      被告的車，就本件車禍之發生並無過失，且伊因車禍受傷造成雙腳無法行走、
      腎臟衰竭併發症，屬重傷害云云。按汽車（包括機器腳踏車）行駛時，駕駛人
      應注意車前狀況，並隨時採取必要之安全措施，道路交通安全規則第九十四條
      第三項定有明文。告訴人於本院審理中自承車禍當時有開大燈，可以看到前面
      的路況，撞上之前有看到被告的拖板車等語（見本院九十四年三月三日審判筆
      錄），顯見告訴人係應注意、能注意而未注意車前狀況，並隨時採取必要之安
      全措施，始煞閃不及自後追撞被告駕駛之拖板車，告訴人就本件車禍之發生亦
      有過失至明。至告訴人雖同時證稱其本來靠右行駛，是為了閃避從右後方過來
      的兩輛追風機車，車子往左偏才撞上被告的車云云，惟查，告訴人於警詢、偵
      查及原審審理中從未提及是因為伊右後方有兩輛機車過來，伊向左邊避讓才撞
      上被告車輛，直到本院審理中才提出本項主張，若告訴人前開所述為真實，因
      此項事實與車禍發生原因、告訴人有無過失均相關，衡情告訴人（或告訴代理
      人）應於車禍發生之初即會提及此事，不致在車禍發生一年五個月後，始在本
      院審理時第一次提出本項主張，況告訴人亦未提出任何證據以資佐證，是告訴
      人證稱其是為了閃避從右後方過來的兩輛追風機車，車子往左偏才撞上被告的
      車云云，實不足採。再查，告訴人主張其因本件車禍受有雙腳無法行走、腎臟
      衰竭併發症（尿毒症），須長期透析治療（洗腎）之重傷害云云，固據其提出
      身心障礙手冊、重大傷病免自行部分負擔證明卡、高雄榮民總醫院（下稱高雄
      榮總）九十三年八月一日診斷證明書各一件為證，然查，經原審向高雄榮總查
      詢被告目前病況與本件車禍有無關係，高雄榮總函覆：「病患乙○○因糖尿病
      腎病變併尿毒症，於九十三年八月十一日開始進行血液透析治療，於九十三年
      八月十二日到九月一日因感染心內膜炎於本院住院治療‧‧‧目前尿毒症與心
      內膜炎病況與之前車禍應該無關聯。」等語，有該院九十三年九月二十三日高
      總管字第○九三○○一○四三四號函檢附病歷資料查詢函覆表一份在卷可考，
      且告訴人所提出之身心障礙手冊、重大傷病免自行部分負擔證明卡、高雄榮總
      診斷證明書等文件、均僅能證明告訴人於九十三年八月間確實患有尿毒症，尚
      難憑以認定該尿毒症係因本件車禍所造成。另原審亦向小港醫院查詢告訴人因
      本件車禍所受傷害是否會影響行走功能，經小港醫院函覆：「（告訴人）入院
      後接受左近端脛骨骨折之復位及固定手術，右遠端橈骨病患拒絕手術，僅以石
      膏固定‧‧‧以手術固定的方式及技術而言，病人若能配合醫生指示，則影響
      行走功能及骨不癒合的機會應很小，若病患不配合，則難以估計。」等語，有
      該院九十三年九月十四日高醫港秘字第○九三○○○一六一三號函附卷可證，
      此外，告訴人及公訴人復未提出其他證據證明告訴人之雙腳已終身失去行走功
      能，且不能行走係因本件車禍所導致，從而，告訴人主張其因本件車禍造成雙
      腳無法行走及尿毒症之後果，受有重大不治或難治之傷害，被告涉嫌業務過失
      重傷害云云，不足採信。
（四）綜上所述，被告就本件車禍之發生有過失，且其過失行為造成告訴人受傷之結
      果，雖告訴人疏未注意車前狀況，自後追撞被告之拖板車，可認亦有過失，惟
      並不能解免被告之過失責任，本件事證明確，被告犯行洵堪認定。
二、按刑法上所謂之業務，係指以反覆同種類之行為為目的之社會活動而言，申言之
    ，係指個人基於其社會地位繼續反覆所執行之事務，其主要部分之業務固不待論
    ，即為完成主要業務所附隨之準備工作與輔助事務，亦應包括在內。被告擔任拖
    板車司機，屬個人基於其社會地位繼續反覆執行之事務，揆諸前揭說明，為從事
    駕駛業務之人。是核被告所為，係犯刑法第二百八十四條第二項前段之業務過失
    傷害罪。原審以被告犯罪事證明確，引用刑事訴訟法第四百四十九條第一項、第
    三項，刑法第二百八十四條第二項前段、第六十二條前段、第四十一條第一項前
    段，罰金罰鍰提高標準條例第一條前段、第二條，判處被告有期徒刑五月，如易
    科罰金，以三百元折算一日，固非無見；惟查，被告除有在設有禁止臨時停車標
    誌、標線處所臨時停車之過失外，尚有臨時停車時，未依車輛順行方向緊靠道路
    右側，右側前後輪胎外側距離路面邊緣超過一公尺之過失，已如前述，而原審僅
    論以前項過失，漏未論及後項過失，尚有未洽。檢察官循告訴人之請求，以告訴
    人就本件車禍之發生並無過失，且告訴人因車禍造成雙腳無法行走及腎臟衰竭併
    發症，屬重傷害，原審量刑不當為由提起上訴，及被告以其僅係單純停車問路，
    應無過失，縱有過失，過失程度亦不大，原審量刑過重為由提起上訴，雖均無理
    由，惟原判決既有前述之瑕疵，自應由本院予以撤銷改判。查被告於肇事後，犯
    罪未被發覺前，主動向前往處理且尚不知肇事者為何人之交通大隊警員鄭勝欽坦
    承駕車肇事乙節，業據證人鄭勝欽於原審訊問時證述屬實，被告嗣並接受裁判，
    當已合於自首之規定，應依刑法第六十二條前段規定，減輕其刑。爰審酌被告因
    疏未注意前揭道路交通安全規則之規定而駕車肇事致告訴人受傷，且於本件上訴
    後飾詞否認犯行，迄未與告訴人達成和解，賠償告訴人所受之損害，難認其犯後
    態度良好，惟念其並無前科，有臺灣高等法院被告全國前案紀錄表一紙在卷可稽
    ，素行尚佳，且告訴人亦同有過失、雙方過失程度及告訴人所受之傷勢等一切情
    狀，量處如主文所示之刑，並諭知易科罰金之折算標準，以資懲儆。
據上論斷，應依刑事訴訟法第四百五十五條之一第一項、第三項、第三百六十九條第
一項前段、第三百六十四條、第二百九十九條第一項前段，刑法第二百八十四條第二
項前段、第六十二條前段、第四十一條第一項前段，罰金罰鍰提高標準條例第一條前
段、第二條，判決如主文。
本案經檢察官甲○○到庭執行職務。
中　　　華　　　民　　　國　　九十四　　年　　　三　　　月　　 十七 　　日
                                    臺灣高雄地方法院交通法庭
                                        審判長法  官  蔡國卿
                                              法  官  陳君杰
                                              法  官  楊筑婷
右正本證明與原本無異。
不得上訴。
                                              書記官  林雯琪
中　　　華　　　民　　　國　　九十四　　年　　　三　　　月　　 十七 　　日
附錄本案論罪科刑法條：
刑法第二百八十四條第二項
從事業務之人，因業務上之過失傷害人者，處一年以下有期徒刑、拘役或一千元以下
罰金，致重傷者，處三年以下有期徒刑、拘役或二千元以下罰金。
